臺灣嘉義地方法院刑事裁定　　　　　　　 94年度聲判字第6號
聲　請　人
即　告訴人　甲○○
　　　　　　丙○○
共同代理人　張巧妍律師
被　　　告　乙○○
上列列聲請人因告訴被告公共危險案件，不服臺灣高等法院臺南
分院檢察署檢察長駁回再議之處分（九十四年上聲議字第一八四
號），聲請交付審判，本院裁定如下：
    主  文
聲請駁回。
    理  由
一、按告訴人不服上級法院檢察署檢察長或檢察總長認再議為無
    理由而駁回之處分者，得於接受處分書後十日內委任律師提
    出理由狀，向該管第一審法院聲請交付審判；而法院認為交
    付審判之聲請不合法或無理由者，應駁回之，刑事訴訟法第
    二百五十八條之一、第二百五十八條之三第二項前段分別定
    有明文。次按刑事訴訟法第二百五十八條之一增訂之「聲請
    法院交付審判制度」，其目的係在對檢察官起訴裁量之制衡
    ，於檢察機關內部監督機制外，另設檢察機關以外之監督機
    制，由法院保有最終審查權而介入審查，以提供告訴人救濟
    途徑，刑事訴訟法第二百五十八條之一立法理由闡釋甚詳。
    又我國刑事訴訟制度乃採控訴原則，法院非經檢察官提起公
    訴或自訴人提出自訴，本無從對任何事實進行審理，從而法
    院受理交付審判之聲請案件尚不得就聲請人新提出之證據再
    為調查，亦不得蒐集偵查卷以外之證據，否則將有回復糾問
    制度之虞。準此，交付審判制度固賦予法院於告訴人交付審
    判之聲請裁定准否前，依同法第二百五十八條之三第三項規
    定得為「必要之調查」，然法院於審查交付審判之聲請有無
    理由時，應僅以審酌告訴人所指摘不利被告之事證未經檢察
    機關詳為調查或斟酌，或不起訴處分書所載理由違背經驗法
    則、論理法則及證據法則為限，方符控訴制度及交付審判制
    度之立法意旨。
二、本件聲請人即告訴人（下稱聲請人）甲○○、丙○○以被告
    乙○○涉犯公共危險等罪嫌，向臺灣嘉義地方法院檢察署檢
    察官提出告訴，經該署檢察官於民國九十二年十一月二十四
    日以九十二年度偵字第二三八二號為不起訴處分後，聲請人
    不服，聲請再議，經臺灣高等法院臺南分院檢察署檢察長於
    九十二年十二月十八日，認再議為有理由，而以九十二年度
    上聲議字第九二一號命令發回續行偵查。再經臺灣嘉義地方
    法院檢察署檢察官於九十三年九月二十八日以九十三年度偵
    續字第一號為不起訴處分，聲請人不服，聲請再議，經臺灣
    高等法院臺南分院檢察署檢察長於九十三年十一月十日，認
    再議為有理由，而以九十三年度上聲議字第七九七號命令發
    回續行偵查。復經臺灣嘉義地方法院檢察署檢察官於九十四
    年二月二十一日以九十三年度偵續一字第五號為不起訴處分
    ，聲請人不服，聲請再議，經臺灣高等法院臺南分院檢察署
    檢察長於九十四年三月二十八日，認再議為無理由，而以九
    十四年度上聲議字第一八四號處分書駁回再議，聲請人均於
    九十四年三月三十一日收受上開臺灣高等法院臺南分院檢察
    署處分書後，於九十四年四月十一日（按九十四年四月十日
    為星期日）向本院聲請交付審判，尚未逾法定不變期間，合
    先敘明。
三、聲請人原告訴意旨略以：被告乙○○係設址在嘉義縣布袋鎮
    ○○里○○路一九九號「來來便利商店」之負責人，該處並
    為現供被告居住使用之住宅，其本應對所經營場所之公共安
    全，負有完善之防護義務，詎被告竟疏於管理維護，致上開
    商店後方之簡易廚房中間靠商店側方向，於九十二年二月二
    日下午一時四十九分起火燃燒，並因而發生火災，除將被告
    乙○○設於上址之「來來便利商店」後側鐵皮房因受燒變形
    向下塌陷而不堪使用外，尚延燒至由聲請人甲○○、丙○○
    所經營，設於嘉義縣布袋鎮○○里○○路一九七號之「皇誠
    企業社」及鄰人賴建睿所經營，設於嘉義縣布袋鎮○○里○○路二０二號之「漁世界釣具店」等現供人使用之住宅，使
    聲請人甲○○受有顏面及左側手背二度燒傷之傷害；聲請人
    丙○○則受有三度燒燙傷佔體表面積百分之十一併吸入性傷
 　 害。並造成聲請人甲○○、丙○○所經營之上開「皇誠企業
    社」有受有建物一樓後方嚴重燒燬、二樓臥室、客廳及所堆
    放之商品燒燬等損害；鄰人賴建睿所經營之上開「漁世界釣
    具店」則受有臥室及廚房內天花板及牆壁受煙燻黑、左後方
    鋁質窗戶受燒熔等損害。因認被告涉犯刑法第一百七十三條
    第二項失火罪嫌、同法第一百七十五條第三項失火罪嫌（皇
    誠企業社部分）、同法第二百八十四條第二項前段之過失傷
    害罪嫌云云。
四、本件聲請交付審判意旨則以：
  （一）依嘉義縣消防局火災原因調查報告書及內政部消防署火
        災原因調查報告所作之起火處研判，與嘉義縣消防局火
        災原因調查報告書所作之關於起火原因之研判，既非外
        來因素引起火災，應足以認定被告對本案之供其居住之
        住宅兼商店使用之「來來便利商店」，未對所經營場所
        之公共安全負有完善之防護義務，則被告應構成失火燒
        燬現住建築物罪嫌。
  （二）關於本件火災之起火原因，上開鑑定報告雖已排除「人
        為因素」、「使用爐火不慎引起火災」、「外面燒雜草
        或廢木材引起火災」等諸因素，惟並未排除「廚房之設
        計不良或用電過載」引起之可能性，且由鑑定報告所載
        之「電器用品已被火場高溫嚴重燒燬，電源線路受燒斷
        掉落」應足已認定被告用電過載甚明。
  （三）被告經營之「來來便利商店」用電情形顯然過載，有下
        列用電資料可證：被告經營之「來來便利商店」每月
        用電度數為一、二萬度，明顯用電過量，有該用電戶之
        電費查詢乙紙可稽。被告經營之「來來便利商店」因
        自己店內之電力設備不敷使用，而向案外人蔡榮河借電
        ，而依台電公司查得知蔡榮河電費明細，亦足證明蔡榮
        河確實有於九十二年二月二日火災發生前借電予被告經
        營之「來來便利商店」。被告於火災發生前所繳納之
        電費金額，可向台電公司調閱其繳費存根。被告經營
        之「來來便利商店」自身申請之用電尚不敷使用，需要
        外借，則其每月用電之高，實超乎常情。有現場留存之
        連接電線照片六張可參，並有現場可供勘查。被告經
        營之「來來便利商店」前曾多次因電器使用不當跳電，
        此為告訴人等與鄰居均知悉之事實，且證人黃美英曾向
        證人賴建睿稱「來來便利商店」確曾跳電，乃其竟於偵
        查中偽稱不曾跳電，此部分待證事實，聲請人願與證人
        黃美英對質或共同接受測謊。
  （四）家戶用電過度，易引起「線路燃燒」或「電線短路」二
        種情形，而本案之鑑定報告已載「電源線受燒斷掉落」
        ，應已認定被告用電過量；且依前開鑑定報告載「電器
        用品已被火場高溫嚴重燒燬，電源線路受燒斷掉落」，
        則起火處之電器用品及電線等物，既均遭嚴重燒燬，則
        該物品應係「發火源物」，則本案被告關於該電器用品
        及電線之使用管理應有不當，否則怎會引起火災。又被
        告將「一電源插座供飲水機及電冰箱使用」，被告經營
        便利商店，耗電量自較一般家電高，乃竟將飲水機及電
        冰箱共用一電源插座，極易引起電線走火，則該插座之
        使用明顯不當。
  （五）本案火災起火處係在被告「簡易廚房」西南面電冰箱處
        ，乃被告竟於該處堆置泡棉等助燃物，以致火勢一發不
        可收拾，甚而延燒至告訴人家，則被告關於本案失火，
        能為無何疏於法律上之注意義務乎？
  （六）本案火災發生之原因，因證人蔡秀梅、黃美英均刻意迴
        護被告，其陳述難免偏頗失真，為瞭解火災現場情形，
        可傳訊參與滅火之消防人員到庭。爰具狀聲請交付審判
        云云。
五、查本件被告乙○○係設址在嘉義縣布袋鎮○○里○○路一九
    九號「來來便利商店」之負責人，上開商店後方之簡易廚房
    內，於九十二年二月二日下午一時四十九分起火燃燒，並因
    而延燒至聲請人甲○○、丙○○所經營，設於嘉義縣布袋鎮
    ○○里○○路一九七號之「皇誠企業社」及鄰人賴建睿所經
    營，設於嘉義縣布袋鎮○○里○○路二０二號之「漁世界釣
    具店」等現供人使用之住宅，並造成聲請人甲○○、丙○○
    所經營之上開「皇誠企業社」有受有建物一樓後方嚴重燒燬
    、二樓臥室、客廳及所堆放之商品燒燬等損害；鄰人賴建睿
    所經營之上開「漁世界釣具店」則受有臥室及廚房內天花板
    及牆壁受煙燻黑、左後方鋁質窗戶受燒熔等損害。另於該次
    火災中，聲請人甲○○受有顏面及左側手背二度燒傷之傷害
    ，聲請人丙○○則受有三度燒燙傷佔體表面積百分之十一併
    吸入性傷害等情，為被告乙○○所坦承不諱，核與告訴人甲○○警詢時及偵查中之指訴，告訴人丙○○警詢時之指訴，
    以及證人賴建睿於警詢時與偵查中之證述情節相符，並有嘉
    義縣消防局九十二年二月十七日火災原因調查報告書乙份、
    聲請人甲○○、丙○○及證人賴建睿出具之火災損害明細各
    乙份、國立成功大學醫學院附設醫院診斷證明書二份、臺灣
    嘉義地方法院檢察署檢察官九十二年六月十二日勘驗筆錄乙
    份、會勘現場照片二十幀及內政部消防署九十二年六月三十
    日火災原因調查報告乙份附卷可稽，是此部分事實固堪認定
    。然被告則堅詞否認有何失火及過失傷害犯行，故本件應予
    審究者厥為：本件火災之起火原因為何？依據調查所得之證
    據是否足以認定被告違反注意義務，而得以確認其過失之責
    任？
六、經查：
  （一）按刑法上之過失犯，指在法律上有注意義務，事實上亦
        能注意，竟欠缺注意，致發生一定之結果，此結果與其
        欠缺注意在客觀上有相當因果關係者，始足當之。準此
        ，個案中首先必須確認該一定結果之發生，係導因行為
        人何種行為所致，其次再確認行為人之該行為係違反何
        種注意義務，最後再審究該一定結果之發生客觀上是否
        係可以避免；若均得以確認，始足以認定行為人之過失
        。基於以上認識，在失火案件中，欲確認被告之過失責
        任，首先必須確認燒燬或燒傷之結果係導因於被告何種
        行為所致，其次再確認被告之該行為係違反何種注意義
        務，最後再審究該結果之發生，在客觀上被告是否得以
        避免。
  （二）本件火災之「起火處」係在被告所經營，位於嘉義縣布
        袋鎮○○里○○路一九九號「來來便利商店」之後方廚
        房內等情，業據嘉義縣消防局鑑定及臺灣嘉義地方法院
        檢察署檢察官函請內政部消防署復行鑑定結果，均確認
        無訛，此有嘉義縣消防局於九十二年二月十七日之製作
        之「嘉義縣消防局火災原因調查報告書」（見警卷第11
        頁至第85頁）及內政部消防署九十二年七月三日消署調
        字第０九二０九００一七一號函附之「內政部消防署火
        災原因調查報告」（見九十二年度偵字第二三八二號偵
        查卷第37頁至第60頁）各乙份在卷足稽。而上開起火處
        之認定部分，偵查機關均已在其不起訴處分書理由中就
        卷證資料詳為審酌，且所載理由亦無違背經驗法則、論
        理法則或其他證據法則之情。
  （三）至本件火災之「起火原因」，經嘉義縣消防局於案發後
        勘查現場後研判：起火處後方之鐵門依出動觀察記錄記
        載係搶救時被破壞，且依據證人蔡秀梅證述出門前門窗
        均有上鎖等詞，顯示火災發生前應無外人侵入蓄意破壞
        ，故可排除外人侵入破壞之可能性。而廚房前方為置放
        瓦斯處，由瓦斯桶開關受燒熔致瓦斯向外噴出，該處附
        近受燒程度應相當嚴重，但經勘查較曬衣間輕微。該處
        又距關係人發現起火位置相當近，若起火處位於瓦斯爐
        附近應可有效搶救遏止燃燒，因此有關使用爐火不慎引
        起火災之可能性應可加以排除。又起火處後面有種植樹
        木兩棵，分別位於一九三號中間及一九九號右邊，經細
        查樹木以靠近起火處側受燒枯萎炭化較嚴重，距建築物
        較遠處樹葉仍保持翠綠。又現場調查時，發現左邊窗戶
        下方有堆置木板，因搶救需要，才將之移動，勘查時發
        現木板部份炭化未全部受燒失，依其受燒程度研判係受
        輻射熱及高溫掉落物所致。再勘查後面空地發現有一燒
        廢木材堆，燃燒處以鐵絲網作為防止飛火向外延燒之措
        施，經細查延燒路徑與受燒後廢木材堆並不相連貫。另
        細查廚房外壁下方鐵皮與混凝土相接處，由內側（廚房
        ）混凝土留有明顯鐵皮模型，研判應無空隙可供濃煙竄
        入。綜合上述，經考量現場外面物品燃燒後狀況，若外
        面枯萎樹葉及雜草引起燃燒，火流會受牆壁鐵皮所阻抗
        ，又玻璃受熱溫度達攝氏二五○度至四○○度即產生破
        裂現象，但由窗戶所殘留之玻璃熔塊及牆壁鐵皮低處未
        受燒變色，因此有關外面燒雜草或廢木材引起火災之可
        能性應可加以排除。再經清除挖掘起火處附近，發現地
        上泡棉軟墊以中間處受燒失較嚴重，清理時【未發現有
        足以引燃之器具及自燃物】；又起火處附近經關係人指
        出設有一電源插座供飲水機及電冰箱使用，惟【電器用
        品已被火場高溫嚴重燒燬，電源線路受燒斷掉落，經檢
        視受燒後殘存電源銅線線段，未發現電線短路痕跡】，
        因本次火災發火源物已被火場高溫嚴重燒燬（失），故
        「起火原因無法研判」等情，有上開嘉義縣消防局火災
        原因調查報告書乙份可稽。嗣於九十二年六月十二日再
        經臺灣嘉義地方法院檢察署檢察官會同內政部消防署火
        災調查組人員及嘉義縣消防局人員至火災現場勘查，而
        內政部消防署經現場勘查後，再就本次火災「起火原因
        」進行鑑定，其結果認：由於起火處業經清理，非原始
        狀態，經重行勘查後，並未發現新跡證。又為釐清火源
        是否由戶外延燒至內部，而勘查上開起火處即「來來便
        利商店」後方廚房之西南面窗戶外下方，發現部分受火
        燒熔掉落之玻璃，往下清理，依序發現受火燒熔掉落之
        紗窗、燒熔之鋁框、廢棄之蚵殼及一個燒熔之塑膠瓶、
        兩個生鏽之鋁罐等物，並將該燒熔之塑膠瓶及兩個生鏽
        之鋁罐攜回鑑驗結果，並未驗出石油系促燃劑，故經複
        勘起火處，未能發現其他起火原因之新跡證，仍【無法
        研判本次火災之起火原因】等情，亦有上開內政部消防
        署火災原因調查報告書乙份在卷足參。而檢察官復於九
        十三年四月十五日再函請中央警察大學就本件起火原因
        進行鑑定，然經中央警察大學函覆以：本案因現場已清
        除，僅就現有資料無法進一步研判起火原因等情，有中
        央警察大學九十三年五月十四日校鑑科字第0930001743
        號函（見九十三年度偵續字第一號偵查卷第32頁）附卷
        足憑，是本件火災之起火原因業經三度送請專業機構鑑
        定，而仍無法僅憑現場遺留之跡證做出研判，此部份偵
        查機關亦已在其不起訴處分書理由中就卷證資料詳為審
        酌，且所載理由亦無違背經驗法則、論理法則或其他證
        據法則之情。另就被告所經營「來來便利商店」之低壓
        用戶用電裝置定期檢驗紀錄，亦經檢察官於九十四年一
        月三十一日函詢臺灣電力股份有限公司嘉義營業處，而
        該營業處函覆以：僅留存有九十三年七月五日之低壓用
        戶用電裝置定期檢驗紀錄，上次資料僅保存至九十三年
        七月五日止便依規定燒燬等情，有臺灣電力股份有限公
        司嘉義區營業處九十四年二月四日D嘉義字第94020010
        號函（見九十三年度偵續一字第五號偵查卷第35頁）在
        卷足佐；又檢察官再就被告所經營「來來便利商店」後
        方廚房用電情形訊問證人即被告所雇用之店員黃美英，
        其證稱：廚房很少開伙，而且廚房內的電器也很少使用
        ，廚房內的電器也不曾跳電（見九十三年度偵續一字第
        五號偵查卷第29頁）等語，而認定該次火災之起火原因
        就調查所得之證據，亦無從研判係肇因於廚房之設計不
        良或用電過載所導致。是上開起火原因之認定部分，偵
        查機關均亦已在其不起訴處分書理由中就卷證資料詳為
        審酌，核其所載理由，均與卷內資料相符，其論斷過程
        亦難認有何違背經驗法則、論理法則或其他證據法則之
        情，是其認定本件火災之起火原因無法判斷，自難謂不
        合。
  （四）另就聲請人甲○○、丙○○之遭燒傷部分，聲請人甲○○、丙○○於警詢時及偵查中均陳稱：渠等係因得悉火
        災外逃後，復行返回二樓臥室搶救現金等財物而受燒燙
        傷（見警卷第2頁反面、第4頁；九十二年度偵字第二三
        八二號第13頁）等語，是上開聲請人所受傷害部分，偵
        查機關認定係聲請人於人身安全後，另因己身涉險搶救
        財物所致，該行為係其等受傷之獨立原因，與本次火災
        被告是否有過失責任無涉，亦已在其不起訴處分書理由
        中就卷證資料詳為審酌，核其所載理由，均與卷內資料
        相符，其論斷過程亦難認有何違背經驗法則、論理法則
        或其他證據法則之情，亦難謂不合。
  （五）至聲請人指稱：被告用電過度，尚須向他人借電，且依
        本件鑑定報告所載「電源線受燒斷掉落」，應已認定被
        告用電過量；且依前開鑑定報告載「電器用品已被火場
        高溫嚴重燒燬，電源線路受燒斷掉落」，則起火處之電
        器用品及電線等物，既均遭嚴重燒燬，則該物品應係「
        發火源物」，則被告關於該電器用品及電線之使用管理
        不當，且堆置泡棉等助燃物而引起火災云云。然觀本件
        起火處之電器用品已被火場高溫嚴重燒燬，電源線路受
        燒斷掉落，【經檢視受燒後殘存電源銅線線段，未發現
        電線短路痕跡】等情，此觀嘉義縣消防局出具之上開火
        災原因調查報告書甚明，復有嘉義縣消防局清理起火處
        時所拍攝現場電器及電源線之照片二幀（見警卷第82頁
        、第83頁）附卷可憑，細譯上開火災原因調查報告書所
        載，僅能確認本件起火處之電源線路遭受高溫嚴重燒燬
        而斷裂掉落，且由殘存之電源銅線線段並「未有電線短
        路痕跡」，是依既有調查所得之證據，並不足以認定係
        因用電過度而致線路燃燒或電線短路而起火，更難遽以
        起火處之電器用品已被火場高溫嚴重燒燬，電源線路受
        燒斷掉落等情，即推認係本件火災係導因於被告用電不
        當所致，故聲請人上開聲請意旨，容有誤會，尚不足以
        作為不利於被告之認定。
  （六）綜上以觀，本次火災之起火處，經調查證據後固然可以
        認定係被告所經營「來來便利商店」後方廚房內，然仍
        未能由調查所得之證據認定本次火災之「起火原因」，
        揆諸上開說明，本次火災之起火原因既然無從確認，則
        本件建築物之燒燬之結果係導因於被告何種行為所致，
        亦無由認定，故難以認定被告就該部分有何之注意義務
        違反，而構成過失責任。
七、綜上所述，本件上開不起訴處分及駁回再議理由暨事證，既
    經本院調閱上開卷證核閱屬實。而聲請交付審判之理由，就
    偵查中所曾顯現之證據，已經上開不起訴處分書及駁回再議
    處分書詳細論列說明為不起訴處分及駁回再議聲請之理由，
    其餘部分亦經本院說明尚難為被告不利認定之理由；且檢察
    官為不起訴處分及駁回再議聲請之理由，復無任何違背經驗
    法則、論理法則或其他證據法則之情事。聲請意旨仍執前詞
    ，對於原處分加以指摘而聲請交付審判，自無理由，應予駁
    回。
八、爰依刑事訴訟法第二百五十八條之三第二項前段，裁定如主
    文。
中　　華　　民　　國　　94　　年　　 9　　月　 19 　　日
                    刑事第四庭 審判長法  官  林世芬
                                     法  官  鄭雅文
                                     法  官  曾宏揚
上列正本證明與原本無異。
本件不得抗告。
中　　華　　民　　國　　94　　年　　 9　　月　 19 　　日
                                     書記官  陳慶昀
